---
title: "RetoMercurio2"
author: "Omar Uresti"
date: "2022-11-28"
output:
  word_document: default
  html_document: default
---

```{r setup, include=FALSE}
knitr::opts_chunk$set(echo = TRUE)
```

#Carga de librerias
```{r}
library(rlang)
library(stats)
library(ggplot2)
library(FactoMineR)
library(factoextra)
library(modeest)
library(dplyr)
library(MASS)
library(Hmisc)
library(MVN)
library(mnormt)
```

#Resumen
##Problemática
La problemática presentada en este reto se describe con un dataset de la presencia de mercurio en peces de distintos lagos de Florida. Este dataset presenta distintos estudios y distintas variables que nos pueden indicar las posibles razones por las cuales esto se presente. 

La solución que se realiza es que se desarrollará un modelo que pueda explicar de qué forma las distintas sustancias en los lagos puedan influenciar la presencia del mercurio en peces por medio de un modelo de regresión.

La contaminación por mercurio de peces en el agua dulce comestibles es una amenaza directa contra nuestra salud. Se llevó a cabo un estudio reciente en 53 lagos de Florida con el fin de examinar los factores que influían en el nivel de contaminación por mercurio. Las variables que se midieron se encuentran en mercurio.csv  Descargar mercurio.csv  y su descripción es la siguiente: 

X1 = número de indentificación
X2 = nombre del lago
X3 = alcalinidad (mg/l de carbonato de calcio)
X4 = PH
X5 = calcio (mg/l)
X6 = clorofila (mg/l)
X7 = concentración media de mercurio (parte por millón) en el tejido muscualar del grupo de peces estudiados en cada lago
X8 = número de peces estudiados en el lago
X9 = mínimo de la concentración de mercurio en cada grupo de peces
X10 = máximo de la concentración de mercurio en cada grupo de peces
X11 = estimación (mediante regresión) de la concentración de mercurio en el pez de 3 años (o promedio de mercurio cuando la edad no está disponible)
X12 = indicador de la edad de los peces (0: jóvenes; 1: maduros)

Alrededor de la principal pregunta de investigación que surge en este estudio: ¿Cuáles son los principales factores que influyen en el nivel de contaminación por mercurio en los peces de los lagos de Florida? pueden surgir preguntas paralelas que desglosan esta pregunta general:

¿Hay evidencia para suponer que la concentración promedio de mercurio en los lagos es dañino para la salud humana? Considera que las normativas de referencia para evaluar los niveles máximos de Hg (Reglamento 34687-MAG y los reglamentos internacionales CE 1881/2006 y Codex Standard 193-1995) establecen que la concentración promedio de mercurio en productos de la pesca no debe superar los 0.5 mg de Hg/kg.

¿Habrá diferencia significativa entre la concentración de mercurio por la edad de los peces?
Si el muestreo se realizó lanzando una red y analizando los peces que la red encontraba 
¿Habrá influencia del número de peces encontrados en la concentración de mercurio en los peces?
¿Las concentraciones de alcalinidad, clorofila, calcio en el agua del lago influyen en la concentración de mercurio de los peces?


#Análisis de los resultados
```{r}
M=read.csv("mercurio.csv")
M2 = M[ -c(1,2,8,12) ]
```

```{r}
cat("Variables = ", length(M), "\n")
cat("Rows = ", length(M$X1), "\n")
```

##Variables cualitativas
````{r}
print(table(M$X2))
````



`````{r}
n_test=mvn(M2,mvn='mardia')
n_test$univariateNormality
````

X4 y X10 fueron quienes presentaron normalidad.


````{r}
n_variables=M[ c(4,10)]
n_test=mvn(n_variables,mvnTest ='mardia',multivariatePlot="qq")
````

````{r}
n_test$multivariateNormality
````

````{r}
x = n_variables[!duplicated(n_variables$X4), ]
y = n_variables[!duplicated(n_variables$X10), ]
x = sort(x$X4)
y = sort(y$X10)
mu = c(mean(n_variables$X4), mean(n_variables$X10))
sigma = matrix(var(n_variables), 2, 2)
f = function(x, y)dmnorm(cbind(x,y), mu, sigma)
z = outer(x, y, f)
contour(x, y, z)
````

Los componentes principales nos pueden dar indicio de la importancia de estos como factores a producir algun tipo de contaminación, haciendo que nos sea mas fácil identificar la ruta para poder solucionar esta problemática de contaminación.
````{r}
pca=prcomp(M2, scale = TRUE)
barplot(pca$sdev^2/sum(pca$sdev^2))

````
````{r}
cpS=princomp(M2,cor=TRUE)
cpaS=as.matrix(M2)%*%cpS$loadings
plot(cpaS[,1:2],type="p", main = "")
text(cpaS[,1],cpaS[,2],1:nrow(cpaS))
````

````{r}
biplot(cpS)
````


#Conclusiones:
El uso de las diferentes herramientas estadísticas utilizadas durante toda esta evidencia nos ayuda a conocer de mejor manera como las variables funcionan como factores para producir alguna anomalia o situación dentro de este dataset.
Encontramos que la mayoría de la contaminación se debe en su mayoría a un único factor, lo que nos ayuda a poder actuar de mejor y más eficiente manera a la hora de intentar solucionar las prblemáticas que se presentan.

