---
title: "A8-SeriesTiempo"
author: "Omar Uresti"
date: "2022-11-22"
output:
  word_document: default
  html_document: default
---

```{r setup, include=FALSE}
knitr::opts_chunk$set(echo = TRUE)
```

Problema
Se introduce la información de las ventas por 4 años, divididas en trimestres, las cuales nos introducen a conocer la viabilidad de un negocio, así como sus temporadas altas, bajas, y de esta manera estimar el éxito, inversion o costos que se puedan necesitar. Se abordó esta problemática con uso de métodos estadísticos de gráficos como dispersión, series de tiempo, entre otras, que nos ayudarán a conocer más como funcionan las ventas de un negocio. 

````{r}
t <- c(1, 2, 3, 4, 5, 6, 7, 8, 9, 10, 11, 12, 13, 14, 15, 16)
y <- c(4.8, 4.1, 6.0, 6.5, 5.8, 5.2, 6.8, 7.4, 6.0, 5.6, 7.5, 7.8, 6.3, 5.9, 8.0, 8.4)


df <- data.frame(t, y)
````

##Ventas por trimestre
`````{r}
plot(t, y, type = "o")
````
Regresión lineal de tendecia que nos ayuda a conocewr la tendencia que tienen las ventas conforme pasan los años. Se puede ver un patrón similar cada año, cada vez aumentando más y más las ventas.
````{r}
N = lm(y~t)
plot(t, y, type = "o")
abline(N, col = "blue")
N
````


````{r}
x = ts(y, frequency = 4, start(c(2016, 1)))
plot.ts(x)
````

##Decomposition in multiple variables
````{r}
D = decompose(x, type = "m")
plot(D)
````

##seasonal decomoposition per year
````{r}
D$seasonal
````

````{r}
yseason = (D$x)/(D$seasonal)
x3 = 1:16
y3 = yseason
N3 = lm(y3~x3)
N3
````

````{r}
plot(x3, y3, type = "l")
abline(N3)
````

````{r}
f = function(x) {5.1080 + 0.1474*x}
s1 = D$seasonal[1]
s2 = D$seasonal[2]
s3 = D$seasonal[3]
s4 = D$seasonal[4]
f(17)*s1*1000
f(18)*s2*1000
f(19)*s3*1000
f(20)*s4*1000
````

`````{r}
p = NA
e = NA
for(i in 1:16){
  e[i] = f(i) - y[i]
}
CME2 = mean(e^2, na.rm=TRUE)
cat("\nCME2: ", CME2)

````